臺灣桃園地方法院民事裁定
110年度監宣字第929號
聲  請  人  周海娟  
相  對  人  何光華  


關  係  人  何大宇  
上列當事人間請求監護宣告事件，本院裁定如下：
    主      文
宣告何光華（男、民國00年0 月00日生、身分證統一編號：Z000
000000號）為受監護宣告人。
選定周海娟（女、民國00年0 月00日生、身分證統一編號：Z000
000000號）為受監護宣告人何光華之監護人。
指定何大宇（男、民國00年0 月00日生、身分證統一編號：Z000
000000號）為會同開具財產清冊之人。
聲請程序費用由受監護宣告人負擔。
    理      由
一、按對於因精神障礙或其他心智缺陷，致不能為意思表示或受
    意思表示，或不能辨識其意思表示之效果者，法院得因本人
    、配偶、4親等內之親屬、最近1年有同居事實之其他親屬、
    檢察官、主管機關或社會福利機構之聲請，為監護之宣告，
    民法第14條第1項定有明文。
二、本件聲請意旨略以：聲請人為相對人之配偶、關係人為相對
    人之子；相對人因發生腦中風而致全身癱瘓、失明、失智等
    病症，目前安排於揚明護理之家接受機構式照護，相對人因
    上述病症，現已不能為意思表示或受意思表示，亦不能辨識
    其意思表示之效果。為此，依民法第14條第1項規定，聲請
    鈞院准予對相對人為監護宣告。聲請人為相對人之配偶，關
    係人為相對人之子，均有意願擔任相對人之監護人及開具財
    產清冊之人，乃依民法第1111條第1項規定，爰選定聲請人
    為相對人之監護人，暨指定關係人為會同開具財產清冊之人
    等語。若鈞院認聲請人未達可宣告監護之程度，則請依民法
    第14條第3項、第15條之1第1項，家事事件法第177條之規定
    為輔助之宣告等語。
三、經查，聲請人主張之前揭事實，業經其提出親屬系統表、同
    意書、診斷證明書2 紙、戶籍謄本等為證，且經本院依職權
    勘驗相對人之精神狀況，透過視訊點呼相對人，相對人面對
    點呼無回應，相對人眼睛睜開但無明顯聚焦、身上裝設鼻胃
    管、四肢明顯無力，經聲請人在場表示聲請原因：為代相對
    人聲請保險理賠，故聲請本件等語；而鑑定人林佳琪醫師除
    初步鑑定外，並提出鑑定報告結果記載略以：「何員符合失
    智症之診斷。因此心智缺陷，致其為意思表示、受意思表示
    及辨識意思表示效果之能力，均已達不能之程度」等語，有
    周孫元診所111 年3 月14日元字第11100000083號函暨函附
    之精神鑑定報告書1件在卷可稽（見本院卷第25至27頁反面
    ）。審酌相對人因心智缺陷，已致不能為意思表示或受意思
    表示或不能辨識其意思表示之效果，是聲請人向本院聲請對
    相對人為監護宣告，核無不合，應予准許。
四、再按受監護宣告之人應置監護人；法院為監護之宣告時，應
    依職權就配偶、4親等內之親屬、最近1年有同居事實之其他
    親屬、主管機關、社會福利機構或其他適當之人選定1人或
    數人為監護人，並同時指定會同開具財產清冊之人。法院為
    前項選定及指定前，得命主管機關或社會福利機構進行訪視
    ，提出調查報告及建議。監護之聲請人或利害關係人亦得提
    出相關資料或證據，供法院斟酌；法院選定監護人時，應依
    受監護宣告之人之最佳利益，優先考量受監護宣告之人之意
    見，審酌一切情狀，並注意下列事項：(1)受監護宣告之人
    之身心狀態與生活及財產狀況。(2)受監護宣告之人與其配
    偶、子女或其他共同生活之人間之情感狀況。(3)監護人之
    職業、經歷、意見及其與受監護宣告之人之利害關係。(4)
    法人為監護人時，其事業之種類與內容，法人及其代表人與
    受監護宣告之人之利害關係，民法第1110條、第1111條、第
    1111條之1分別定有明文。
五、次查，就本件適宜由何人擔任監護人及會同開具財產清冊之
    人部分，經本院囑請桃園市社會工作師公會進行訪視後，提
    出訪視報告建議略以：「本案之聲請人周海娟女士為相對人
    的配偶，關係人何大宇先生為相對人次子，相對人目前安置
    於平鎮揚明護理之家，由機構工作人員提供相對人日常生活
    照顧和護理服務，聲請人主責相對人醫療決策、行政事務、
　　照顧安排及證件保管，相對人安置費用及醫療等費用則由關
    係人支付。相對人次子何大鵬先生以書面表示知曉且同意此
    案，並同意推選聲請人周海娟女士為監護人人選、關係人何
    大宇先生為會同開具財產清冊之人人選；經訪視，聲請人周
    海娟女士具擔任監護人意願，關係人何大宇先生具擔任會同
    開具財產清冊之人意願。綜合評估，相對人的受照顧狀況及
　　聲請人、關係人的陳述未見明顯不適任之消極原因，惟仍請
    鈞院以相對人最佳利益為考量，參酌相關事證後予以綜合裁
    量之。」等語，有桃園市社會工作師公會於111 年1 月13日
    以桃林字第111023號函及所附之桃園市政府社會局社會工作
    科監護（輔助）宣告調查訪視報告1份附卷為憑（見本院卷
    第16至19頁）。
六、綜合上情，本院審酌聲請人為相對人即受監護宣告人之配偶
    ，相對人經聲請人安排於平鎮揚明護理之家接受機構式照護
    ，相對人事務由聲請人主責處理，相對人受照顧情形尚稱良
    好，可知聲請人對相對人醫療照顧安排等相關事宜應有所瞭
    解，並有意願擔任監護人，且聲請人又無不適或不宜擔任監
    護人的積、消極原因，相對人其他親屬均同意由聲請人擔任
    監護人一職，有卷內第3 頁同意書可佐，如由聲請人為受監
    護宣告人之監護人，應能符合受監護宣告人之最佳利益，爰
    依法選定聲請人為受監護宣告人之監護人。至於會同開具財
    產清冊之人部分，本院考量關係人為相對人之長子，核屬至
    親，相對人之安置費用係由其負擔，且同樣關心相對人，並
    有意願擔任會同開具財產之人；是以，由關係人會同開具財
    產清冊，衡情當可善盡監督相對人財產狀況之責，並得保障
    相對人之財產受到妥適處理，是由關係人擔任會同開具財產
    清冊之人應屬適當，爰依前揭規定，指定關係人為本件會同
    開具財產清冊之人。又監護開始時，聲請人應與關係人於2 
    個月內開具相對人之財產清冊並陳報法院，附此敘明。
七、爰裁定如主文。
中　　華　　民　　國　　111 　年　　4 　　月　　29　　日
                   家事法庭     法  官　黃裕民
正本係照原本作成。
如不服本裁定應於送達後10日內向本院提出抗告狀，並應繳納抗
告費新台幣1000元。
中　　華　　民　　國　　111 　年　　4 　　月　　29　　日
                                書記官  趙佳瑜